【裁判字號】    98,交聲,2108
【裁判日期】    981026
【裁判案由】    交管條例聲異
【裁判全文】
臺灣板橋地方法院交通事件裁定        98年度交聲字第2108號
原處分機關  交通部公路總局臺北區監理所板橋監理站
異  議  人
即受處分人  甲○○
上列受處分人因違反道路交通管理處罰條例案件，對於交通部公
路總局臺北區監理所板橋監理站於民國98年7 月15日以板監裁字
裁41-C00000000號所為之裁決處分（原舉發案號：臺北縣政府警
察局98年4 月18日北市警交大字第C00000000 號），聲明異議，
本院裁定如下：
    主  文
原處分撤銷。
甲○○不罰。
    理  由
一、原處分意旨略以：異議人即受處分人甲○○於民國98年4 月
    18日11時30分許騎乘車牌號碼6HG-581 號重型機車，行經臺
    北縣土城市○○路136 巷口時，因有「駕駛汽車肇事致人受
    傷而逃逸」之違規，經臺北縣政府警察局土城分局交通分隊
    警員以98年4 月18日北市警交大字第C00000000 號舉發違反
    道路交通管理事件通知單舉發，嗣經交通部公路總局臺北區
    監理所板橋監理站於98年7 月15日以板監裁字裁41-C000000
    00號違反道路交通管理事件裁決書，依道路交通管理處罰條
    例第62條第4 項等規定，裁處新臺幣（下同）6,000 元，吊
    銷駕駛執照，1 年內禁考云云。
二、聲明異議意旨略以：伊於前揭時、地騎車擦撞陳淑女時，確
    實有停留現場，並詢問對方是否有受傷，對方沒有回應，且
    外觀看不出來有傷，因見對方身旁有人將被害人扶起，並揮
    手示意伊離開，伊才離開現場，絕對不是肇事逃逸，原處分
    機關所認定之違規行為與事實不符，請求撤銷原處分云云。
三、按汽車駕駛人駕駛汽車肇事致人受傷或死亡者，應即採取救
    護措施及依規定處置，並通知警察機關處理，不得任意移動
    肇事汽車及現場痕跡證據，違反者處新臺幣3 千元以上9 千
    元以下罰鍰。前項駕駛人肇事致人受傷而逃逸者，吊銷其駕
    駛執照，一年內不得考領，道路交通管理處罰條例第62條第
    3 項前段、第4 項、第67條第3 項固有明文。惟考其立法意
    旨，係為維護交通安全，加強救護，減少被害人之死傷，並
    促使駕駛人於肇事後，能對被害人即時救護所增設之規定，
    故除行為人於客觀上有肇事後未對傷者施以救護即離開現場
    ，致被害人陷於危險狀態之行為外，尚須其主觀上有棄傷者
    於不顧，任令其危害擴大之認知及決意，始足當之。況且，
    行政罰法第7 條第1 項亦明定：「違反行政法上義務之行為
    非出於故意或過失者，不予處罰」，故行為人能證明其就該
    禁止規定或作為義務之違反並無故意或過失者，即不得予以
    處罰。
四、本件異議人甲○○於98年4 月18日11時30分許騎乘車牌號碼
    6HG-581 號重型機車，行經臺北縣土城市○○路136 巷口，
    騎車擦撞陳淑女之時，陳淑女未向異議人表明有何傷勢，另
    由外觀上亦無法看出有受傷之情形等情，業據證人陳淑女於
    警詢時及偵查中證稱：事發當時被告確曾下車查看詢問，問
    我有沒有受傷，當時伊身穿長褲，伊之傷勢在腳部等語，核
    與異議人辯稱：伊有詢問對方是否有受傷，對方沒有回應，
    且外觀看不出來有傷等語相符。由是可知異議人於騎車與證
    人陳淑女發生擦撞後，確有停車查看陳淑女是否受傷，而非
    立即逃逸。換言之，異議人雖有騎乘機車擦撞陳淑女之行為
    ，但並未立即離開現場，且因陳淑女並未告知其何處受傷，
    外觀上亦無法看出陳淑女受何傷害，則異議人因無誤認其前
    揭肇事並未造成陳淑女受傷，核與常理尚無違背，實難遽認
    異議人確有肇事逃逸之故意，故異議人辯稱伊並非肇事逃逸
    等語，即非無據。且異議人本件涉嫌肇事逃逸案件亦經警移
    送臺灣板橋地方法院檢察署檢察官偵辦，經同署檢察官於98
    年6 月24日以98年度調偵字第1127號認定異議人肇事逃逸罪
    嫌不足而為不起訴處分確定，有該不起訴處分書一份在卷可
    查（本院卷第9 頁），亦與本院認定之事實相同。
五、綜上所述，本件依現有之積極證據，尚不足以認定異議人甲
    ○○確有「汽車駕駛人駕駛汽車肇事致人受傷而逃逸」之違
    規情事，原處分機關遽為裁罰，尚有未洽。異議人聲明異議
    為有理由，應將原處分撤銷，另諭知異議人不罰。
六、據上論斷，應依道路交通案件處理辦法第20條前段，裁定如
    主文。
中    華    民    國    98    年    10    月    26    日
                  交通法庭    法  官  許映鈞
以上正本證明與原本無異
如不服本裁定應於送達後5 日內向本院提出抗告狀
                              書記官  范煥堂
中    華    民    國    98    年    10    月    26    日


司法院資訊處製作；財團法人民間司法改革基金會備份。
